【裁判字號】    96,訴,4968
【裁判日期】    970530
【裁判案由】    偽造文書
【裁判全文】
臺灣高雄地方法院刑事判決              96年度訴字第4968號
公  訴  人  臺灣高雄地方法院檢察署檢察官
被      告  乙○○
上列被告因偽造文書案件，經檢察官提起公訴（96年度偵緝字第
2998號、96年度偵字第7395號），本院判決如下：
    主   文
乙○○犯行使變造私文書罪，處有期徒刑參月，如易科罰金，以
銀元參佰元即新臺幣玖佰元折算壹日。
    事   實
一、乙○○為方便使用其當時男友丙○○所申辦永豐信用卡公司
    之信用卡，基於行使變造準私文書之犯意，在未取得丙○○
    同意之情形下，於民國94年3 月5 日晚上9 時41分許，在丙
    ○○位於高雄縣梓官鄉○○村○○路22號住處，利用丙○○
    個人電腦連上網際網路之方式，在永豐信用卡線上服務網頁
    （網頁原為網站以電磁紀錄方式存放於伺服器中，使用時伺
    服器在接受使用者之閱覽需求後，由伺服器經由網路傳送複
    製此批電磁紀錄至使用者之電腦中存放，並經由使用者電腦
    中之網頁瀏覽器電腦軟體解譯並排列出圖文後，可呈現一般
    人所能閱讀之文書狀態，足以為表示其用意之證明），更改
    丙○○原所留存會員資料之E-mail位址與行動電話，而自E-
    mail位址欄位，由丙○○之信箱位置「MILDSEVAE1839@YAHO
    O.COM.TW」更改為自己所使用信箱位置「dabbie75@yahoo.
    com. tw 」、行動電話欄位由丙○○之行動電話門號「0000
    0 00000 」號更改為自己所有門號「0000000000」號行動電
    話，並透過網際網路將該電磁紀錄傳送至遠端之永豐信用卡
    公司電腦主機而行使，足以生損害於丙○○及永豐信用卡公
    司對信用卡會員管理之正確性。
二、案經丙○○訴由臺灣高雄地方法院檢察署檢察官偵辦起訴。
    理  由
一、本件被告乙○○所犯為死刑、無刑徒刑或最輕本刑為3 年以
    上有期徒刑以外之罪，其於審判程式中就被訴犯罪事實，為
    有罪之陳述，經審判長告知簡式審判程式之旨，並聽取當事
    人之意見後，依刑事訴訟法第273 條之1 第1 項規定，裁定
    進行簡式審判程式，合先指明。
二、前揭犯罪事實，業據被告乙○○於本院審理中坦承不諱，核
    與證人即告訴人丙○○之證述相符（見本院卷第45頁～第49
    頁），而電子信箱位置「dabbie75@yahoo.com. tw」及行動
    電話門號「0000000000」確係乙○○所使用，亦有雅虎國際
    資訊股份有限公司95年12月15日雅虎（九五）字第01336 號
    函、和信電訊股份有限公司95年12月10日函（見偵一卷第83
    頁、第89頁）附卷可憑，本件事證明確，被告變造告訴人丙
    ○○於永豐信用卡公司線上服務網頁登載會員資料之犯罪事
    實堪以認定，應予依法論科。
三、論罪科刑：
  (一)被告乙○○行為後，刑法業於94年2 月2 日修正公布部分條
    文，並於95年7 月1 日施行。依修正後刑法第2 條第1 項規
    定：「行為後法律有變更者，適用行為時之法律。但行為後
    之法律有利於行為人者，適用最有利於行為人之法律」。被
    告行為時刑法第41條第1 項前段原規定：「犯最重本刑為5
    年以下有期徒刑以下之刑之罪，而受6 個月以下有期徒刑或
    拘役之宣告，因身體、教育、職業、家庭之關係或其他正當
    事由，執行顯有困難者，得以1 元以上3 元以下折算1 日，
    易科罰金」。又被告行為時之易科罰金折算標準，修正前罰
    金罰鍰提高標準條例第2 條前段（現已刪除）規定，就其原
    定數額提高為100 倍折算1 日，則被告行為時之易科罰金折
    算標準，應以銀元300 元折算1 日，經折算為新臺幣後，應
    以新臺幣900 元折算為1 日。惟95年7 月1 日修正公佈施行
    之刑法第41條第1 項前段則規定：「犯最重本刑為5 年以下
    有期徒刑以下之刑之罪，而受6 個月以下有期徒刑或拘役之
    宣告者，得以新臺幣1000元、2000元或3000元折算1 日，易
    科罰金」。比較修正前後之易科罰金折算標準，以95年7 月
    1 日修正公佈施行前之規定，較有利於被告，合先敘明。
  (二)按電磁紀錄藉電腦之處理所顯示之影像或符號，足以為表示
    其用意之證明者，以文書論，刑法第220 條第2 項定有明文
    。本案被告利用電腦連線，在永豐信用卡線上服務網頁上更
    改告訴人會員資料，該經變造之網頁文件，係以電磁紀錄態
    樣儲存在電腦記憶體中，並得透過電腦處理而在螢幕上顯示
    之影像、符號，自屬刑法第220 條第2 項所稱準私文書。被
    告變造上述電磁紀錄後，復以網路傳送至永豐信用卡公司而
    加以行使，自足以生損害於告訴人及永豐信用卡公司對於會
    員管理之正確性。是核被告乙○○所為，係犯刑法第216 條
    、第210 條、第220 條第2 項行使變造準私文書罪。被告變
    造私文書後持以行使，其變造之低度行為應為行使高度行為
    所吸收，均不另論罪。起訴意旨認被告所為係犯偽造私文書
    罪，容有誤會，惟業經公訴檢察官當庭更正（見本院卷第29
    頁），自毋庸變更起訴法條，附此敘明。爰審酌被告乙○○
    未經告訴人同意，擅自變造告訴人留存於永豐信用卡公司之
    會員資料，影響社會交易秩序，惟念及被告無前科，犯後坦
    承犯行等一切情狀，量處如主文所示之刑，併參酌被告犯罪
    情狀，依修正前刑法第41條第1 項前段之規定，諭知易科罰
    金之折算標準，以資懲儆。
  (三)又本件被告所犯行使變造私文書犯行犯罪時間雖在96年4 月
    24日以前，然依中華民國九十六年罪犯減刑條例第5 條規定
    「本條例施行前，經通緝而未於中華民國96年12月31日以前
    自動歸案接受偵查、審判或執行者，不得依本條例減刑」，
    而本件被告在上開條例於96年7 月16日施行前之96年3 月30
    日經臺灣高雄地方法院檢察署以96年雄檢博偵翔緝字第1750
    號發布通緝，嗣於97年8 月1 日為警逮捕到案，有臺灣高雄
    地方法院檢察署通緝書、訊問筆錄各1 份在卷可稽，則被告
    既係於減刑條例施行前經通緝，並於上開條例施行後緝獲到
    案，揆諸上開規定，自無從依前開減刑條例予以減刑，併此
    敘明。
四、至同案被告甲○○部分，業據公訴人於97年3 月18日以97年
    度聲撤字第9 號撤回起訴，本院自毋庸審究，附此敘明。
據上論斷，應依刑事訴訟法第299 條第1 項前段、第273 條之1
第1 項，刑法第2 條第1 項前段、第216 條、第210 條、第220
條第2 項、修正前刑法第41條第1 項，廢止前罰金罰鍰提高標準
條例第2 條，判決如主文。
本案經檢察官王邦安到庭執行職務。
中    華    民    國    97    年    5     月    30    日
                刑事第六庭  審判長法  官   曾逸誠
                                  法  官   林柏壽
                                  法  官   王  琁
以上正本證明與原本無異。
如不服本判決應於收受本判決後10日內向本院提出上訴書狀，並
應敘述具體理由，如未敘述上訴理由者，應於上訴期間屆滿後20
日內補提理由書狀於本院（均須按他造當事人之人數附繕本）「
切勿逕送上級法院」。
中    華    民    國    97    年    5     月    30    日
                                  書記官   黃國忠
附錄本案所犯法條：
中華民國刑法第210條
（偽造變造私文書罪）
偽造、變造私文書，足以生損害於公眾或他人者，處5 年以下有
期徒刑。
中華民國刑法第216條
（行使偽造變造或登載不實之文書罪）
行使第210 條至第215 條之文書者，依偽造、變造文書或登載不
實事項或使登載不實事項之規定處斷。


司法院資訊處製作；財團法人民間司法改革基金會備份。
